臺灣高等法院刑事判決
110年度上訴字第3731號
上  訴  人  
即  被  告  方芳祈



選任辯護人  薛智友律師
            王琬華律師
上列上訴人即被告因傷害案件，不服臺灣臺北地方法院110年度
訴字第98號，中華民國110年10月13日第一審判決（起訴案號：
臺灣臺北地方檢察署109年度偵字第12866、21354號），提起上
訴，本院判決如下：
    主  文
上訴駁回。
    犯罪事實
一、方芳祈與陳鎮邦（業經原審判決確定）於民國109年3月22日
    凌晨2時許，因雙方友人在情思閣KTV（址設臺北市○○區○○街
    00號6樓）發生口角爭執，方芳祈基於傷害之犯意，以徒手
    毆打陳鎮邦，致陳鎮邦受有右側手部擦傷、挫傷等傷害。
二、案經陳鎮邦訴由臺北市政府警察局萬華分局報告臺灣臺北地
    方檢察署檢察官偵查起訴。
    理  由
壹、證據能力部分：  　
一、按被告以外之人於審判外之言詞或書面陳述，除法律有規定
    者外，不得作為證據。另按被告以外之人於審判外之陳述，
    雖不符合同法第159條之1至第159條之4之規定，然經當事人
    於審判程序同意作為證據，法院審酌該言詞陳述或書面陳述
    作成時之情況，認為適當者，亦得為證據。當事人、代理人
    或辯護人於法院調查證據時，知有第159條第1項不得為證據
    之情形，而未於言詞辯論終結前聲明異議者，視為有前項同
    意，刑事訴訟法第159條第1項、第159條之5分別定有明文。
    該條立法意旨在於傳聞證據未經當事人之反對詰問予以核實
    ，原則上先予排除，惟若當事人已放棄反對詰問權，於審判
    程序中表明同意該等傳聞證據可作為證據；或於言詞辯論終
    結前未聲明異議，基於尊重當事人對傳聞證據之處分權，及
    證據資料愈豐富，愈有助於真實發見之理念，且強化言詞辯
    論主義，使訴訟程序得以順暢進行，上開傳聞證據亦均具有
    證據能力。查本件被告以外之人於審判外之言詞或書面陳述
    屬傳聞證據部分，檢察官、被告及辯護人於本院準備程序中
    並未爭執證據能力，且迄於言詞辯論終結前亦未聲明異議，
    復本院認其作成之情形並無不當情形，經審酌後認為適當，
    均應認於本案有證據能力。
二、另本件認定事實引用之卷內其餘非供述證據部分，與本案均
    有關連性，亦無證據證明係實施刑事訴訟程序之公務員以不
    法方式所取得，依刑事訴訟法第158條之4之反面解釋，當有
    證據能力，復於本院審理時，提示並告以要旨，使檢察官、
    被告及辯護人充分表示意見，自得為證據使用。
貳、本院之判斷
一、認定犯罪事實所憑證據及認定之理由
　㈠上訴人即被告方芳祈與告訴人陳鎮邦，因友人於犯罪事實一
    所載時、地發生口角爭執，2人互毆、均受傷等事實，業據
    告訴人於警詢、偵訊及原審指訴、具結證述歷歷（見北檢10
    9年度偵字第12866卷《下稱偵12866卷》第34至35、176、192
    頁，北檢109年度偵字第21354號卷《下稱偵21354卷》第13至1
    5頁，原審109年度審訴字第1965號卷《下稱原審審訴1965卷》
    第61頁，原審110年度訴字第98號卷《下稱原審卷》第54至55
    、109頁）。並有告訴人陳鎮邦之新北市立聯合醫院甲種診
    斷書（見偵12866卷第77頁）、 監視錄影翻拍照片（見偵12
    866卷第93頁）、告訴人於原審提出之右側手部受傷之照片
    （見原審審訴1965卷第63至64頁）附卷可稽。參以告訴人被
    訴傷害被告之犯行，其於警詢、偵訊及原審中均坦承犯行（
    見偵12866卷第34、176、192頁，偵21354卷第14頁，原審審
    訴1965卷第61頁，原審卷第54至55、109頁），是以告訴人
    指訴、不利己供述內容，並未推諉己身罪責，其指訴內容，
    認具憑信性。至辯護人爭執告訴人於原審提出之照片與診斷
    證明書內容不符乙節，惟觀諸告訴人於原審提出之右側手部
    擦、挫傷之照片內容（見原審審訴1965卷第63至64頁），核
    與診斷證明書記載之傷勢相符，辯護人上開所指，容有誤會
    。
　㈡再者，證人曾俊豪於原審具結證述：被告與告訴人互打，約1
    、2分鐘等語（見原審卷第112、115頁）；核與證人陳楷文
    於原審具結證稱：告訴人到場後，被告與告訴人打起來，打
    一下子，少爺去勸架就停下，他們就是互毆等語（見原審卷
    第117、118、119頁）相符。另關於證人曾俊豪、陳楷文於
    警詢、偵訊與原審不同之陳述內容，本院認證人曾俊豪、陳
    楷文2人於警詢、偵訊中，因涉案程度尚待釐清，陳述內容
    難免有所保留，該2人既於原審已簽名具結而為證述，擔保
    證詞之真實性，且2人所為上開證詞亦未偏頗被告或告訴人
    ，是認證人曾俊豪、陳楷文於原審之上開具結證述，堪足採
    信。
　㈢至被告、告訴人均指訴遭玻璃酒瓶、利器所傷情節，因在場
    人就此部分之指訴、證述、供述有所不一，本院以診斷證明
    內容判斷受傷之傷勢；至雙方有無持用工具部分，依「罪疑
    惟輕」之證據法則，認定被告徒手為之，併此說明。
　㈣另被告不爭執於前揭時、地，因友人發生口角爭執，其進入
    包廂內之客觀事實，惟否認傷害告訴人，辯稱：我沒有打告
    訴人，頂多只有跟店內少爺發生拉扯，我只是去勸架，被對
    方壓進去打，告訴人的手是因打我受傷的云云。並提出證人
    韓淑萍之證詞為據，聲請傳喚證人鐘正盛為證。經查：
　　⒈觀諸證人韓淑萍⑴於警詢中陳稱：我於前揭時、地陪同男性
      友人去廁所，在大廳遇劉繼紅對我口出穢語，原本沒有理
      會她，但等我自廁所出來時，她繼續罵我，還拿大廳的酒
      瓶從後面砸我的頭，我為反擊拿東西回丟，接著她的胞姊
      即證人劉紅梅也跟她一起砸，店內的少爺就將我們推到包
      廂內，我男友即被告方芳祈進來到該包廂，看見少爺拉我
      的手，他為將該少爺的手拉開，而與該少爺發生拉扯，這
      時不知誰通知於隔壁包廂的被告陳鎮邦及其3位親友，其
      等共4人就進來這個包廂，拿起煙灰缸及酒瓶朝被告方芳
      祈砸，把被告方芳祈壓在沙發砸，煙灰缸及酒瓶幾乎都打
      他的頭，被告陳鎮邦還拿出折疊刀對被告方芳祈說再動就
      捅死他云云（見偵12866號卷第53至56頁）。⑵嗣於偵訊中
      陳稱：我當天和被告方芳祈等朋友去該店喝酒，我去洗手
      間時，就遇到劉繼紅罵我，本來沒理她，但在洗手間還沒
      出來，就聽到證人劉紅梅質問我為何要跟劉繼紅吵架，我
      說我沒有，說完即遭劉繼紅拿酒瓶從後面砸我，被告方芳
      祈的友人見狀通知被告方芳祈，被告方芳祈遂前來勸阻，
      他完全沒有動手，接著我們拉扯過程進了另1個包廂，被
      告陳鎮邦及他朋友也進來包廂並攻擊我，被告陳鎮邦用腳
      踹了我胸部很多次，他朋友還拿酒瓶砸我的頭云云（見偵
      12866號卷第173至178頁）。由上可知，證人韓淑萍前後
      所述與劉繼紅等起衝突之過程，又被告方芳祈究係自何時
      加入等事實，並不一致。⑶復於原審審理中證述時，關於
      攻擊被告方芳祈之人數，原稱有被告陳鎮邦及他的2位朋
      友共3人等語，嗣改稱被告方芳祈受攻擊的當時，一動也
      不動，沒有還手，4個男人打他1個等語。經原審確認究有
      幾人對被告方芳祈動手，及該店當時尚有何其他客人等後
      ，旋即修正陳述內容為因少爺也有打，故有4人對被告方
      芳祈動手云云，而對於原審所詢店內客人有誰之疑義，則
      稱因自己都在包廂內喝酒，不清楚等語（見原審卷第121
      至123頁）。是認證人韓淑萍之上開陳述、證述內容前後
      不一致，有避重就輕之虞，其證詞憑信性不足，自難採信
      。
　　⒉參以本案起因於告訴人之友人劉紅梅、劉繼紅與被告之友
      人韓淑萍間口角衝突，牽扯雙方之恩怨情仇，引發被告與
      告訴人出面保駕護航而生本案爭端，是以劉紅梅、劉繼紅
      、韓淑萍既為衝突之起因事主，且分別立場鮮明，是本院
      認劉紅梅、劉繼紅、韓淑萍於警詢、偵訊或原審之各自指
      證對方、保全自己人所為之陳述，均不予採酌。
　　⒊另證人鐘正盛於本院具結證稱：看到對方打被告，我與阿
      鴻差點被打，我跟他一起下樓，就沒有再上樓，等到警察
      把方芳祈帶下來與等語（見本院卷第89至95頁）。核與被
      告於偵訊中供稱：我2個朋友看到打架就往外跑，其中1個
      有在櫃臺等我，另1個直接跑到樓下，在櫃臺的那個朋友
      看到陳鎮邦進來，我被打一直都是在包廂，我的朋友並沒
      有來看我，但是在樓下的那一位有幫我報警等語（見偵12
      866卷第219頁）。嗣於原審供稱：後來打起來的時候，我
      兩個朋友就跑走了；我還沒到隔壁包廂，韓淑萍、劉紅梅
      爭吵的地方，我的朋友1個就先跑掉，1個下樓打電話報警
      等語（見原審審訴1965卷第61頁，原審卷55頁）相符。是
      以證人鐘正盛證述被告遭毆打部分，係被告之被害過程，
      並非本案審理範圍，惟就被告被訴傷害告訴人情節，因證
      人鐘正盛與友人阿鴻均已離開案發現場，並無見聞案發全
      程情節，是認證人鐘正盛所為證述，不足做為被告有利或
      不利之認定。
　　⒋雖證人陳楷文為告訴人之姪，因其於原審審理時，經具結
      以擔保其陳述之真實性，且經檢察官、被告交互詰問之直
      接審理結果，其所為上開被告與告訴人互毆之證言，並無
      瑕疵可指，被告徒以證人陳楷文與告訴人間身分關係，逕
      指摘證詞不可信，認屬無據。
　　⒌從而，被告上開所指，均無足作為被告有利之認定，其否
      認犯行，無足採信。
  ㈤綜上，本案事證明確，被告上開犯行，堪予認定，自應依法
    予以論科。
二、論罪：
    核被告方芳祈所為，係犯刑法第277條第1項之傷害罪。
參、駁回上訴之理由
一、原審因認被告傷害犯行，事證明確，適用刑法第277條第1項
    、第41條第1項前段等規定，並審酌被告與告訴人均為成年
    人，遇事本應理性溝通、和平解決紛爭，竟僅因細故即互相
    傷害對方，顯然欠缺自我情緒管理之能力及尊重他人身體法
    益之觀念，所為誠屬不該；復考量告訴人所受傷勢，被告否
    認犯罪，態度不佳，未見悔意，且不願與告訴人和解之犯後
    態度，兼衡被告犯罪之動機、手段、智識程度及家庭經濟狀
    況等一切情狀，量處有期徒刑5月，並諭知以新臺幣（下同
    ）1,000元折算1日之易科罰金折算標準。經核原判決認事、
    用法並無違法或不當，業已斟酌刑法第57條各款所列情狀，
    量刑之宣告亦稱妥適，而未逾越法定刑度，符合比例原則，
    原判決應予維持。
二、被告上訴意旨固執憑前詞，否認犯罪，指摘原審判決不當，
    惟按證據之取捨及證據證明力如何，均屬事實審法院得自由
    裁量、判斷之職權，苟其此項裁量、判斷，並不悖乎通常一
    般之人日常生活經驗之定則或論理法則，且於判決內論敘其
    何以作此判斷之心證理由者，即不得任意指摘其為違法（最
    高法院91年度台上字第2395號判決意旨參照）。原審參酌卷
    內各項供述、非供述證據相互勾稽，而為綜合判斷、取捨，
    據此認定本案犯罪事實，並於理由欄內詳為說明判斷依據與
    心證，且經本院就被告辯解無法採信之理由論述如前，被告
    上訴意旨猶執前詞否認犯罪，要係對原判決已說明事項及屬
    原審採證認事職權之適法行使，持憑己見而為不同之評價，
    任意指摘原判決不當，並非可採，其上訴無理由，應予駁回
    。
據上論斷，應依刑事訴訟法第368條，判決如主文。
本案經檢察官楊思恬提起公訴，檢察官孫冀薇到庭執行職務。　
中　　華　　民　　國　　111 　年　　4 　　月　　28　　日
              　  刑事第二十三庭審判長法　官  許永煌
　　　　　　　　　　　　　　　　　    法　官  吳定亞
　　　　　　　　　　　　　　　　　    法　官  黃美文
以上正本證明與原本無異。
如不服本判決，應於收受送達後20日內向本院提出上訴書狀，其
未敘述上訴之理由者並得於提起上訴後20日內向本院補提理由書
（均須按他造當事人之人數附繕本）「切勿逕送上級法院」。
                                　    書記官  彭威翔
中　　華　　民　　國　　111 　年　　4 　　月　　29　　日
附錄：本案論罪科刑法條全文
刑法第277條第1項
傷害人之身體或健康者，處5年以下有期徒刑、拘役或50萬元以
下罰金。